【裁判字號】    97,交易,464
【裁判日期】    980414
【裁判案由】    過失傷害
【裁判全文】
臺灣臺南地方法院刑事判決             97年度交易字第464號
公  訴  人  臺灣臺南地方法院檢察署檢察官
被      告  丙○○
上列被告因過失傷害案件，經檢察官提起公訴（97年度調偵字第
1384號），本院判決如下：
    主  文
丙○○因過失傷害人，處拘役參拾伍日，如易科罰金，以新臺幣
壹仟元折算壹日。
    事  實
一、丙○○於民國九十七年五月十日晚上十時三十分許，騎乘腳
    踏車（腳踏自行車）沿海佃路一段鹽水溪橋南往北方向劃設
    有雙黃實線禁止跨越之路段行駛時，本應注意慢車不得侵入
    快車道，並不得在禁止穿越地段穿越道路，而依當時情形，
    天候晴朗、夜間有照明、柏油路面無缺陷及障礙物、視距復
    屬良好，並無不能注意之情事，竟疏於注意，貿然侵入快車
    道並穿越道路逆向駛入對向機慢車優先道，適丁○○騎乘車
    牌號碼ＮＬＸ－２０６號重型機車，沿海佃路一段鹽水溪橋
    北往南方向行駛至上開機慢車優先道時，見狀閃避不及，致
    丙○○所騎乘腳踏車之前車頭與丁○○所騎乘上開重型機車
    之左前方發生擦撞，丁○○因之人車倒地，受有左手小指指
    甲部份剝離、左手肘及左膝擦傷及右手腕鈍挫傷等傷害。丙
    ○○於肇事後，在未有偵查犯罪職務之機關或公務員發覺其
    為犯罪人前，即向至現場處理本件道路交通事故，尚不知肇
    事者為何人之臺南市警察局第三分局事車禍處理小組警員供
    承其為肇事人，自首並接受裁判。
二、案經丁○○訴由臺南市警察局第三分局報告臺灣臺南地方法
    院檢察署檢察官偵查起訴。
    理  由
壹、程序部分：
    按被告以外之人於審判外之陳述，經當事人於審判程序同意
    作為證據，法院審酌該言詞陳述或書面陳述作成時之情況，
    認為適當者，亦得為證據。當事人、代理人或辯護人於法院
    調查證據時，知有刑事訴訟法第一百五十九條第一項不得為
    證據之情形，而未於言詞辯論終結前聲明異議，視為有前項
    之同意，刑事訴訟法第一百五十九條之五定有明文。查證人
    即告訴人丁○○於警詢及偵查中之證言為審判外之陳述而屬
    傳聞證據，及公訴人於偵、審中提出之各項具傳聞性質之證
    據資料，公訴人、被告於本院審判程序中對於前述證人於警
    詢及偵查中之證述及其他相關具傳聞性質之證據資料之證據
    能力，均表示無意見，且同意作為證據。本院審酌上開各項
    證據資料作成之情況，核無違法取證或其他瑕疪，且為證明
    本件犯罪事實所必要之重要關係事項，認為以之作為證據為
    適當，上開證人於審判外之陳述及其他相關證據資料，自得
    採為證據，合先敘明。
貳、實體部分：
一、訊據被告丙○○固不否認於前揭時、地騎乘腳踏車與告訴人
    丁○○騎乘之機車發生碰撞，並致告訴人丁○○受有前揭傷
    害之事實，惟矢口否認有何過失傷害犯行，並辯稱：案發時
    伊騎乘腳踏車係沿海佃路一段鹽水溪橋由北往南方向行駛，
    且行駛在告訴人丁○○之前方，本件係告訴人丁○○自己騎
    乘機車速度太快跌倒後，其機車之中間支撐架勾到伊腳踏車
    之前輪鋼圈而肇事，伊並無自海佃路一段鹽水溪橋由南往北
    方向行駛後逆向駛入對向車道之情，伊於本件車禍之發生並
    無過失云云。經查：
(一)、告訴人丁○○如何於前揭時、地，與被告騎乘之腳踏車發生
    碰撞而受傷等情，業據告訴人丁○○於九十七年五月十二日
    警詢及九十七年十月八日偵查中明確指訴：九十七年五月十
    日晚上十時三十分許，伊騎乘車牌號碼ＮＬＸ－２０６號重
    型機車，沿海佃路一段鹽水溪橋北往南方向行駛至上開肇事
    路段，與被告所騎乘自伊左前方跨越雙黃線斜穿自對向車道
    逆向駛來之腳踏車發生碰撞，並致伊受有左手小指指甲部份
    剝離、左手肘及左膝擦傷及右手腕鈍挫傷等傷害等語（詳警
    卷第二頁反面、第三頁正面；臺灣臺南地方法院檢察署九十
    七年度核交字第四四九七號偵查卷第十二頁、第十三頁）；
    其復於本院九十八年一月二十日審判期日以證人身分到庭結
    證：本件伊於前揭時間，騎乘上開重型機車行經肇事之機慢
    車優先道時，被告騎乘腳踏車自對向車道穿越雙黃線，逆向
    駛至伊機車行駛之車道，伊見狀閃避不及，機車左前方與被
    告腳踏車前方之菜籃發生擦撞等語（詳本院卷第五十九頁至
    第六十一頁）。此外，並有臺南市警察局第三分局道路交通
    事故現場圖一紙、道路交通事故調查報告表(一)、(二)一份、國
    立成功大學醫學院附設醫院九十七年五月十一日所出具告訴
    人丁○○之診斷證明書一紙及道路交通事故現場蒐證照片十
    八幀附卷（詳警卷第三頁至第十一頁、第二十八頁至第三十
    頁）可稽，且其前後陳述大致相同，再參以被告不否認於前
    揭時、地騎乘腳踏車與告訴人丁○○騎乘之機車發生碰撞，
    並致告訴人丁○○受有前揭傷害之事實，堪認告訴人丁○○
    上揭指訴有相當之可信性。
(二)、被告雖辯稱：案發時伊騎乘腳踏車係沿海佃路一段鹽水溪橋
    由北往南方向行駛，且行駛在告訴人丁○○之前方，本件係
    告訴人丁○○自己騎乘機車速度太快跌倒後，其機車之中間
    支撐架勾到伊腳踏車之前輪鋼圈而肇事，伊並無自海佃路一
    段鹽水溪橋由南往北方向行駛後逆向駛入對向車道之情云云
    。然查：
１、被告於九十七年十月八日偵查中供陳：「（事故發生前，你
    的行車方向如何？）我從安定回建平路時，騎橋下垂直的府
    安路五段由東向西左轉上橋（按即鹽水溪橋）後，在外側車
    道即將至慢車道時，告訴人車子騎上橋，我查覺告訴人車子
    過來，要再轉回快車道時，雙方將發生碰撞時，告訴人車子
    先倒地，勾到我腳踏車輪子，我腳踏車車輪歪掉，我人也受
    傷」、「（你車子何處與告訴人車輛發生碰撞？）沒有碰撞
    ，是他車子倒地『乘客腳踏板』蹺起來勾到我腳踏車。」云
    元（詳臺灣臺南地方法院檢察署九十七年度核交字第四四九
    七號偵查卷第十三頁、第十四頁）。
２、被告於九十八年一月二十日本院審判期日則供陳：伊從府安
    路要回海安路的路上，係告訴人丁○○騎乘機車速度太快，
    自己摔倒後，機車的「腳踏墊」勾到伊腳踏車前輪而肇事云
    云（詳本院卷第五十七頁、第六十二頁）；其復於九十八年
    三月十七日本院審判期日改稱：伊從府安路左轉上鹽水溪橋
    騎一段距離後，且係騎在告訴人丁○○之前方，告訴人丁○
    ○因騎乘機車速度太快，自己跌倒滑行一段距離後，其機車
    「中間支撐架」（原仍供陳「腳踏墊」）勾到伊腳踏車前輪
    鋼圈而肇事云云（詳本院卷第七十六頁正面）。
３、依前揭被告於偵查中之供陳，可知被告自陳其騎乘腳踏車自
    府安路五段由東往西方向行駛並左轉上鹽水溪橋後，在外側
    車道即將至慢車道時，其即查覺告訴人丁○○騎乘機車上鹽
    水溪橋，其要再轉回快車道雙方將發生碰撞時，告訴人丁○
    ○之機車即先自行倒地，該機車倒地後乘客腳踏板蹺起來勾
    到伊腳踏車車輪而肇事，並未提及其左轉上鹽水溪橋後，已
    在橋上直行一段距離，且其係騎乘在告訴人丁○○之前方等
    情。另據此本件肇事地點應在府安路五段與海佃路一段鹽水
    溪橋南向車道交岔路口附近，然依卷附之道路交通事故現場
    圖一紙（詳警卷第二十八頁），可知告訴人丁○○騎乘機車
    倒地後刮地痕之起點，距上開交岔路口鹽水溪橋護欄，已達
    二十一．四公尺，被告嗣並已改稱其左轉上鹽水溪橋後，已
    在橋上直行一段距離後始肇事，且依卷附告訴人丁○○機車
    肇事後之照片四幀（詳警卷第九頁、第十頁），顯示該機車
    於肇事後「乘客腳踏板」處並無蹺起來之情，是被告前揭於
    偵查中之供陳，核與事實不符，尚難採憑。
４、又被告於本院審理中雖先後改稱係告訴人丁○○之機車「腳
    踏墊」、「中間支撐架」勾到其所騎乘腳踏車之前輪鋼圈而
    肇事，然依前揭告訴人丁○○機車肇事後之照片四幀，顯示
    該機車於肇事後「腳踏墊」亦無蹺起來之情；另被告復於本
    院審理中改稱其騎乘腳踏車自府安路五段左轉上鹽水溪橋後
    ，已在橋上直行一段距離，且其係騎乘在告訴人丁○○之前
    方等情，核與被告前揭於偵查中之供陳前後已然不一，是被
    告於本院審理中之辯詞是否屬實，誠有疑義。又被告於本院
    審理中辯稱其在鹽水溪橋直行騎一段距離後，且係騎在告訴
    人丁○○之前方，係告訴人丁○○因騎乘機車速度太快，自
    己跌倒滑行一段距離後，其機車中間支撐架勾到伊腳踏車前
    輪鋼圈而肇事，據此，告訴人丁○○騎乘之機車於自己跌倒
    滑行後，機車車身須繞越前方行進中之被告腳踏車之後方而
    不撞及，嗣機車中間支撐架始勾到腳踏車前輪鋼圈而肇事，
    衡情其因此肇事之可能性極低，再參以被告就本件交通事故
    如何發生所供前後不一，並佐以前揭告訴人丁○○之指訴，
    難認被告此部分之辯詞為可採。
(三)、依卷附之道路交通事故現場蒐證照片十幀（詳警卷第三頁至
    第七頁），雖可知本件交通事故發生後，被告所騎乘腳踏車
    站立停放跨在機慢車優先道左側白色實線上，且車頭朝南與
    告訴人丁○○之行向相同，前輪鋼圈輕微變形、輪胎有刮擦
    痕。惟本件兩車發生碰撞後，除告訴人丁○○人車倒地外，
    被告所騎乘之腳踏車亦倒地，此為被告與告訴人丁○○二人
    所是認，足見被告所騎乘之腳踏車於本件車禍發生倒地後，
    已有人將之牽起而停放如上；另被告所騎乘之腳踏車於肇事
    後，雖有前輪鋼圈輕微變形、輪胎存有刮擦痕之情，然此等
    車損情形，並不當然係告訴人丁○○騎乘機車自己跌倒滑行
    後，其機車中間支撐架勾到被告腳踏車前輪鋼圈所致。故而
    ，尚難據此而為被告有利之認定。又依前揭道路交通事故現
    場蒐證照片十幀及警卷第八頁上方之肇事後被告腳踏車照片
    一幀，可知於本件車禍發生後，被告之腳踏車除有前輪鋼圈
    輕微變形、輪胎存有刮擦痕外，其前車頭之菜籃亦有變形之
    情，再參以於本件交通事故發生後隨即到場之乙○○至案發
    現場時，即聽聞告訴人丁○○陳稱係被告騎乘腳踏車逆向過
    來乙節，此業據證人乙○○結證在卷（詳本院卷第九十一頁
    ），益徵告訴人丁○○指訴被告騎乘腳踏車自對向車道穿越
    雙黃線，逆向駛至伊機車行駛之車道，伊見狀閃避不及，機
    車左前方與被告腳踏車前方之菜籃發生擦撞等情為可採。
(四)、按雙黃實線設於路段中，用以分隔對向車道，並雙向禁止超
    車、跨越或迴轉，道路交通標誌標線號誌設置規則第一百四
    十九條第一項第八目定有明文。又按慢車不得侵入快車道或
    人行道行駛，並不得在禁止穿越地段穿越道路，道路交通安
    全規則第九十九條第二項定有明文。查被告為腳踏自行車之
    駕駛人，自應注意及此。又本件肇事路段劃設有雙黃實線，
    業據證人丁○○證述在卷，並有道路交通事故現場蒐證照片
    二幀存卷（詳警卷第三頁）可憑，依前揭規定，被告騎乘腳
    踏車自不得於此肇事路段跨越雙黃實線，並逆向穿越道路駛
    入對向車道。另本件車禍事故發生當時，天候晴朗、夜間有
    照明、柏油路面無缺陷及障礙物、視距復屬良好，有上揭道
    路交通事故調查報告表(一)一份在卷可憑，並無不能注意之情
    事。然被告騎乘腳踏車卻疏未注意上揭道路交通安全規則，
    貿然侵入快車道並穿越道路逆向駛入對向機慢車優先道，致
    其所騎乘腳踏車前車頭與告訴人丁○○所騎乘上開重型機車
    之左前側發生擦撞而肇事，並致告訴人丁○○人車倒地受有
    上揭傷害，顯見被告前述過失行為，為本件車禍之肇事原因
    ，且被告之過失行為與告訴人丁○○所受傷害間，復有相當
    因果關係。綜上所述，被告前揭所辯顯係事後卸責之詞，不
    足採信，本件事證明確，被告過失傷害犯行洵堪認定。
二、核被告丙○○所為，係犯刑法第二百八十四條第一項前段過
    失傷害罪。被告於肇事後，在未有偵查犯罪職務之機關或公
    務員發覺其為犯罪人前，即向至現場處理本件道路交通事故
    ，尚不知肇事者為何人之臺南市警察局第三分局事車禍處理
    小組警員供承其為肇事人，自首並接受裁判等情，有臺南市
    警察局第三分局道路交通事故肇事人自首情形紀錄表一紙在
    卷（詳警卷第十三頁）可稽，爰依刑法第六十二條前段之規
    定減輕其刑。爰審酌被告騎乘腳踏車疏未注意道路交通安全
    規則，侵入快車道並穿越道路逆向駛入對向機慢車優先道，
    致與告訴人丁○○所騎乘之重型機車發生擦撞肇事之過失程
    度、過失情節，並參酌其品性、生活狀況、智識程度（國小
    畢業）、告訴人丁○○因本件車禍所受之傷害非重，告訴人
    丁○○要求被告賠償新臺幣三千四百元，而被告矢口否認犯
    行不願為任何損害賠償，致雙方未能達成民事和解，暨被告
    犯罪後否認犯行之態度等一切情狀，量處如主文所示之刑，
    並諭知易科罰金之折算標準，以資懲儆。
據上論斷，應依刑事訴訟法第二百九十九條第一項前段、刑法第
二百八十四條第一項前段、第六十二條前段、第四十一條第一項
前段，刑法施行法第一條之一，判決如主文。
本案經檢察官甲○到庭執行職務。
中    華    民    國    98    年     4    月    14    日
                        交通法庭  法  官  陳金虎
以上正本證明與原本無異。
如不服本判決應於收受本判決後10日內向本院提出上訴書狀，並
應敘述具體理由。如未敘述上訴理由者，應於上訴期間屆滿後20
日內向本院補提理由書狀（均須按他造當事人之人數附繕本）「
切勿逕送上級法院」。
                                  書記官  蔡明峰
中    華    民    國    98    年    4     月    14    日
附錄本案論罪科刑法條全文：
中華民國刑法第二百八十四條第一項：
因過失傷害人者，處六月以下有期徒刑、拘役或五百元以下罰金
，致重傷者，處一年以下有期徒刑、拘役或五百元以下罰金。


司法院資訊處製作；財團法人民間司法改革基金會備份。
